【裁判字號】    97,台上,3378
【裁判日期】    970717
【裁判案由】    違反著作權法等罪
【裁判全文】
最高法院刑事判決            九十七年度台上字第三三七八號
上  訴  人  蕙佑實業有限公司
代  表  人  鄭 依 潔
上  訴  人  甲 ○ ○（原名鄭光智）
共      同
自訴代理人  林 志 宏律師
被      告  乙 ○ ○
            丁 ○ ○
            戊 ○ ○
            己 ○ ○
                      弄11號2樓
            丙○○○
共      同
選任辯護人  趙 培 宏律師
            邱 任 晟律師
上列上訴人等因自訴被告等違反著作權法等罪案件，不服台灣高
等法院中華民國九十七年二月二十日第二審更審判決（九十六年
度上更(二)字第一六三號，自訴案號：台灣士林地方法院八十八年
度自字第一四五號），提起上訴，本院判決如下：
    主  文
原判決撤銷，發交智慧財產法院。
    理  由
本件原判決以不能證明被告乙○○、丁○○、戊○○、己○○、
丙○○○有如上訴人即自訴人蕙佑實業有限公司（下稱蕙佑公司
）、甲○○（原名鄭光智）所自訴之違反著作權法及商標法犯行
，因而撤銷第一審對於被告等部分科刑之判決，改判被告等均無
罪；固非無見。
惟查：(一)、未經參與審理之法官參與判決者，其判決當然為違背
法令，刑事訴訟法第三百七十九條第十三款定有明文。本件原審
法院於民國九十七年一月二十三日上午十一時最後一次審判期日
，係由審判長法官黃麗生、法官黃國忠及法官江國華出席審理，
有原審九十七年一月二十三日審判筆錄可稽（見原審卷(二)第一五
四頁）。然原審判決正本所列參與判決之法官為審判長法官黃麗
生、法官許宗和及法官江國華（見原審卷(二)第一七○頁）；其中
法官許宗和未參與審理而參與判決，依上述規定，原判決當然為
違背法令，自難維持。(二)、審理事實之法院對於被告有利及不利
之證據應一律注意，詳為調查，綜合全案證據資料，本於經驗法
則以定其取捨，並將取捨證據及得心證之理由於判決內詳為說明
。故證據雖已調查，而尚有其他必要部分並未調查，仍難遽為被
告有利或不利之認定。本件上訴人等自訴意旨略稱：原判決附表
一所示之「牛仔褲繃圖」圖案及「ＦＡＲＴ  ＢＯＭＢ」商標，
分別係甲○○享有著作財產權之美術著作，及蕙佑公司享有商標
專用權之商標；乙○○、丁○○、戊○○分別係層層包裝事業股
份有限公司（下稱層層公司）之負責人、副總經理及北區業務代
表，渠等未經上訴人等同意，擅自重製上述「牛仔褲繃圖」圖案
及「ＦＡＲＴ  ＢＯＭＢ」商標，用於臭屁包充氣玩具產品之外
包裝，並將之銷售予聯勝企業有限公司（下稱聯勝公司），再由
聯勝公司負責人丙○○○及己○○裝填完成產品販賣予扶元貿易
有限公司，嗣經上訴人等會同警方於八十七年十二月八日在層層
公司扣得仿冒之「牛仔褲繃圖」一袋等情，因認被告等均涉犯九
十二年七月九日修正前著作權法第九十一條第二項，及九十二年
五月二十八日修正前商標法第六十二條、第六十三條罪嫌。原判
決雖認為不能證明被告等有如自訴意旨所指之違反著作權法及商
標法犯行，而諭知被告等均無罪之判決。但本件警方既在層層公
司扣得如原判決附表一所示之仿冒「牛仔褲繃圖」及「ＦＡＲＴ
  ＢＯＭＢ」之包裝紙一袋，而丁○○與戊○○於原審均供承上
述扣案之物均係層層公司所製作（參見原判決第五頁第一至九行
之說明），原判決附表一又註明上述扣案物品為「仿冒」，則上
開扣案包裝紙上之「牛仔褲繃圖」，是否確屬擅自重製甲○○享
有著作財產權美術著作之仿冒品？乙○○、丁○○、戊○○是否
參與擅自重製上述「牛仔褲繃圖」之行為？若是，渠等意圖何在
？有無觸犯九十二年七月九日修正前或修正後著作權法第九十一
條之罪？以上疑點與乙○○、丁○○、戊○○應否負擔刑責攸關
，自有詳加調查釐清之必要。原判決對以上疑點並未加以調查釐
清，亦未於理由內詳加論敘說明，遽行判決，自有應於審判期日
調查之證據而未予調查及理由不備之違法。以上或為上訴意旨所
指摘，或為本院得依職權調查之事項，應認仍有撤銷原判決發回
更審之原因，並由本院依智慧財產案件審理法施行細則第五條第
二項之規定發交智慧財產法院。
據上論結，應依刑事訴訟法第三百九十七條、第四百零一條，判
決如主文。
中    華    民    國  九十七  年    七    月   十七   日
                      最高法院刑事第九庭
                          審判長法官  洪  文  章
                                法官  王  居  財
                                法官  郭  毓  洲
                                法官  黃  梅  月
                                法官  張  春  福
      本件正本證明與原本無異
                                      書  記  官
中    華    民    國  九十七  年    七    月  二十一  日
                                                    Ｒ


司法院資訊處製作；財團法人民間司法改革基金會備份。
